臺灣高雄地方法院民事裁定　　　　　　100年度監宣字第125號
聲　 請　 人　李華
受監護宣告人　李松屏
上列聲請人聲請監護宣告等事件，本院裁定如下：
    主    文
宣告李松屏（男，民國○○年○○月○○日生，身分證統一編號：Ｚ000
000000號）為受監護宣告之人。
選定聲請人李華（女，民國○○年○月○日生，身分證統一編號：Ｚ0
00000000號）為受監護宣告人李松屏之監護人。
指定廖本農（男，民國○○年○月○○日生，身分證統一編號：Ｚ0000
00000號）為會同開具財產清冊之人。
聲請程序費用由受監護宣告人李松屏負擔。
    理    由
一、聲請意旨略以：應受監護宣告人李松屏為聲請人李華之兄，
    李松屏於民國100年2月1日因精神分裂病，致不能為意思表
    示或受意思表示，或不能辨識其意思表示之效果，因受監護
    宣告人李松屏之父親過世，尚有繼承事宜需辦理，為此，依
    民法第14條第1項、民事訴訟法第597條第1項規定，准予對
    李松屏為監護宣告，並選定聲請人李華為李松屏之監護人；
    指定廖本農為會同開具財產清冊之人等語。
二、按「對於因精神障礙或其他心智缺陷，致不能為意思表示或
    受意思表示，或不能辨識其意思表示之效果者，法院得因本
    人、配偶、四親等內之親屬、最近一年有同居事實之其他親
    屬、檢察官、主管機關或社會福利機構之聲請，為監護之宣
    告」，98年11月23日修正生效之民法第14條第1 項定有明文
    ；次按「法院為監護之宣告時，應依職權就配偶、四親等內
    之親屬、最近一年有同居事實之其他親屬、主管機關、社會
    福利機構或其他適當之人選定一人或數人為監護人，並同時
    指定會同開具財產清冊之人」，98年11月23日修正生效之民
    法第1111條第1 項亦有明文規定。經查：
  (一)聲請人主張之上開事實，業據其提出國軍高雄總醫院診斷證
    明書、戶籍謄本、身心障礙手冊等件為證，並經本院於100
    年5月25日上午10時許，在高雄市○○區○○路504號住處，
    於鑑定人許雅芬醫師（現為國軍高雄總醫院精神科醫師）面
    前訊問李松屏，法官當場點呼李松屏姓名三次，李松屏沈默
    不語，略顯焦慮；腳不自主活動，全身無異狀。鑑定人許雅
    芬醫師並認為：李松屏為精神分裂症患者，已罹病30多年，
    三年多前曾因精神症狀跳樓，造成雙側下肢骨折，最近幾年
    自我照顧困難，常有自言自語，無法切題，四肢產生不自主
    運動，已達完全不能為意思表示；屬完全因精神障礙致不能
    為意思表示或受意思表示，或不能辨識其意思表示之效果等
    語（見本院卷第24後頁）。此外，復有國軍高雄總醫院精神
    鑑定報告書附卷可佐（見本院卷第28至30頁），亦同此認定
    。綜合上情，堪認李松屏已因精神障礙致不能為意思表示或
    受意思表示，或不能辨識其意思表示之效果，爰依法宣告李
    松屏為受監護宣告之人。
  (二)又聲請人聲請選定由其擔任李松屏之監護人乙節，查聲請人
    李華為李松屏之妹妹，了解其財務狀況，是本院認由其擔任
    李松屏之監護人，尚符合其最佳利益，爰選定李華為李松屏
    之監護人，其應負責護養、照顧及妥善治療李松屏身體及生
    活，並依民法第1112條之規定，其於執行有關受監護人之生
    活、護養療治及財產管理之職務時，應尊重受監護人之意思
    ，並考量其身心狀態與生活狀況。
  (三)另聲請人聲請指定廖本農擔任會同開具財產清冊之人乙節，
    查廖本農為聲請人李華之丈夫即李松屏之妹婿，其亦了解李
    松屏之財務狀況，本院認由其擔任會同開具財產清冊之人，
    尚無不當，爰依上揭法條規定，指定廖本農擔任會同開具財
    產清冊之人。
三、又依民法第1113條準用同法第1099條、1099條之1 之規定，
    於監護開始時，監護人對於受監護宣告人李松屏之財產，應
    會同廖本農，於2個月內開具財產清冊並陳報法院，於完成
    並陳報法院前，監護人對於受監護人之財產，僅得為管理上
    必要之行為，附此敘明。
四、依民事訴訟法第608條第1項，裁定如主文。
中    華    民    國    100    年    7    月    4     日
                        家事法庭法  官  劉建利
以上正本證明與原本無異。
本件不得抗告（主文第一項依法不得抗告；第二、三項亦經當事
人捨棄抗告，亦不得抗告）。
中    華    民    國    100    年    7    月    4     日
                                書記官  張金蘭